最高法院刑事判決　　　　　　　　　　　　　　　八十八年度台上字第六七一七號
　　上　訴　人　甲○○
右上訴人因違反麻醉藥品管理條例案件，不服台灣高等法院高雄分院中華民國八十八
年七月十三日第二審判決（八十八年度上訴字第一三一號，起訴案號：台灣高雄地方
法院檢察署八十六年度偵字第二四一一○、二六八一二號），提起上訴，本院判決如
左：
    主  文
上訴駁回。
    理  由
按刑事訴訟法第三百七十七條規定：上訴於第三審法院，非以判決違背法令為理由，
不得為之。是提起第三審上訴，應以原判決違背法令為理由，係屬法定要件。如果上
訴理由未依卷內資料具體指摘原判決如何違法，或所指摘原判決違法情事並不存在，
或顯與法律規定得為第三審上訴理由之違法情形不相適合時，均應認其上訴為違背法
律上之程式，予以駁回。本件原判決依憑上訴人甲○○之供述，證人黃木全、陳明達
、楊燕飛之證詞，扣押之安非他命暨高雄醫學院附設中和紀念醫院檢驗報告單等證據
，本於推理作用，認定上訴人有原判決事實欄所載之犯罪事實，而撤銷第一審判決關
於上訴人部分，改判仍論處上訴人連續非法販賣化學合成麻醉藥品罪刑。從形式上觀
察，尚無違背法令之情形存在。上訴意旨略稱：(一)證人於警訊證述上訴人有販賣安非
他命予楊燕飛，確為虛偽，原審所認定上訴人一次購入安非他命一公斤，為上訴人所
否認，且無任何事證，即認定上訴人販賣安非他命予陳明達四次，其推論有違論理法
則及證據法則。(二)原判決認定上訴人販賣安非他命予陳明達四次，然而對於販賣之時
、地、數量、金額為何，未見說明；上訴人已證明陳明達於警訊之證詞係栽贓報復，
原審對於證人陳明達、高正光有利於上訴人之證詞，均未採取，並未說明不可採之理
由，有判決不載理由之違法。(三)刑事訴訟法第一百六十六條第一項規定：「證人、鑑
定人由審判長訊問後，當事人及辯護人得直接或聲請審判長詰問之。」，惟民國八十
八年五月二十四日原審逕行傳訊證人陳明達，其證詞有不利於上訴人部分，卻未傳喚
上訴人及通知辯護人到庭行使詰問權，導致原審認定事實不利於上訴人，難謂原判決
無違背證據法則及訴訟程序法之違失；雖審判長於審理期日曾提示調查證據，但上訴
人及辯護人未及適時就當次庭訊證詞，提出答辯及辯護，對於上訴人之防禦權之行使
有重大妨礙，難謂審判程序合法妥適等語。經查：一、原判決就上訴人有本件販賣安
非他命之事實，已依據上訴人於警詢時之供述等上開證據，於理由內詳為認定，核其
論斷說明於論理法則暨其他證據法則俱無違背，是上訴意旨(一)所指原判決違法情形並
不存在。二、按犯罪時間、地點，除有特殊情形外，並非構成犯罪事實之要素；有罪
判決內關於犯罪時間、地點之記載，旨在辨別犯罪之個別性，倘依訴訟資料為此項之
記載，對於各個犯罪事實已達於可得確定之程度，而無礙於犯罪個別性之辨別者，自
不生違背法令之問題，不得執為第三審上訴之適法理由。原判決事實認定上訴人販入
安非他命後，自八十七年初某日起至同年一月間某日止，在屏東縣萬丹鄉媽祖廟前等
處，以每兩新台幣八萬元之價格，非法販賣安非他命與陳明達四次，每次一兩等情，
雖囿於證據資料，對於各次犯罪時間、地點未能各別詳細記載，惟其對於上訴人販賣
安非他命之構成要件事實已明確認定，對於該犯罪行為之起迄時間及地點，亦已界定
明白，尚無礙於犯罪個別性之辨別。核上訴意旨(二)前段，對於原判決認定犯罪事實，
如何違背法令，既無具體指摘，徒以上開記載繁簡問題，資為上訴理由，亦與第三審
上訴理由不相適合。三、證據之調查與取捨，事實審法院依法原有裁量及自由判斷之
職權；又刑事訴訟法第一百六十六條第一項並未規定訊問證人時，應命當事人及辯護
人到庭詰問或對質。故是否傳喚上訴人及通知辯護人到庭詰問或與證人對質，為事實
審法院得依職權自由裁量之事項。原審傳喚證人陳明達到庭作證，而未同時傳喚上訴
人及通知其辯護人到庭詰問證人，並依自由心證原則對該證人證詞之證據證明力，於
判決內說明其取捨之理由，於審判權之行使及訴訟之指揮，尚不能指為違法；又卷查
證人高正光於第一審證稱：「在本案中甲○○與線民角色無關，……據我所知他們（
指上訴人與陳明達）間並無恩怨……甲○○曾跟我說陳明達透過管道知道甲○○有問
題，想對甲○○報復」，於原審證稱上訴人曾向伊供述陳明達有販賣安非他命，伊根
據上訴人提供之線索查緝，並向單位主管報告，後來有無查獲，伊不清楚等語。依高
正光此等證詞，並不能證明上訴人確係遭陳明達挾怨報復而誣指其販賣安非他命，原
審對此等與認定上訴人犯行無關之訴訟資料，未於判決內取捨論斷，不能指判決有不
載理由之違法。是上訴意旨(二)後段及(三)所指違法情形亦不存在。綜上所述，應認本件
上訴為違背法律上之程式。
據上論結，應依刑事訴訟法第三百九十五條前段，判決如主文。
中      華      民      國    八十八    年     十一     月    二十五    日
                              最高法院刑事第十庭
                                  審判長法官  曾  有  田
                                        法官  陳  宗  鎮
                                        法官  劉  介  民
                                        法官  魏  新  和
                                        法官  孫  增  同
      右正本證明與原本無異
                                              書  記  官
中      華      民      國    八十八    年     十一     月     三十     日
